【裁判字號】    95,交抗,257
【裁判日期】    951228
【裁判案由】    聲明異議
【裁判全文】
臺灣高等法院臺南分院刑事裁定         95年度交抗字第257號
抗  告  人
即 異 議人  甲○○
上列抗告人因違反道路交通管理處罰條例案件，對於臺灣雲林地
方法院中華民國95年11月29日所為裁定（95年度交聲字第160號
），提起抗告，本院裁定如下：
    主  文
抗告駁回。
    理  由
一、本件聲明異議及抗告意旨略以：抗告人於民國95年8月8日下
    午5時6分許將車牌號碼DJ-7778號自小客車停在路邊接行動
    電話，並非在行駛間講手機，然卻遭臺北巿政府警察局松山
    分局員警開單舉發，而被裁罰新臺幣三千元。抗告人於原審
    原陳稱車子停在距光復北路50公尺左右，後謂是在便利商店
    外，此並非為「改稱」，乃是想提供更清楚確切之資訊。因
    為抗告人非地理測量專家，未具專業距離測量概念，難以以
    言語來測量距離，並非裁定書所述的記憶不清。又95年8月8
    日當天為陰天，尤其在下午5點左右，更是下起了大雨，並
    非警察所述天氣很好出太陽（檢附中央氣象局當日天氣狀況
    證明），如此是否可說該位員警也記憶不清。抗告人當天確
    定是在停車的時候持行動手機撥話，並非在行駛中，所以才
    以拒絕簽名來證明自身清白。若要裁罰抗告人交通違規，警
    察所開罰單理當是違規停車影響交通，而非在汽車行駛中使
    用手持式電話通話，可否請員警提出證明本人是在汽車行駛
    狀態使用手持式電話通話。爰依法提起抗告，求為適法之裁
    定。
二、按「汽車駕駛人於行駛道路時，使用手持式行動電話進行撥
    接或通話者，處新臺幣三千元罰鍰。」道路交通管理處罰條
    例第31條之1第1項定有明文。其立法意旨無非係以駕車行進
    中，本應隨時注意車前狀況，專注於駕駛，以便隨時採取必
    要之安全措施，因而為有效防止汽車駕駛人於行車中發生意
    外事故，乃訂定此處罰規定；如允許駕駛人於等待燈號變換
    期間使用手持式行動電話，必會影響駕駛人對燈號轉換及其
    他車輛、行人移動之注意力，對交通秩序及安全之維護，自
    有一定危害，是該條規定應解釋為駕駛人於等待號誌變換時
    間應有其適用，同在禁止之列。
三、抗告人辯稱伊已將自小客車完全停放於路邊，且當日因氣候
    狀況為陰天，員警有記憶不清之情等語，惟查：
(一)證人即當日舉發本案違規事實之員警賴嘉賢於原審結證稱：
    當日約下午5時許，其騎乘警用機車沿著臺北市○○路○段往
    4段的方向行駛，至臺北市○○○路口準備暫停等紅燈的時
    候，看見其機車右前方有車牌號碼DJ-7778號自小客車由西
    往東方向緩慢行駛，其騎乘到前揭自小客車駕駛座左邊的時
    候，該自小客車正好停下，其當時候距離抗告人1公尺而已
    ，看見駕駛人左手持行動電話通話，其就請該名駕駛人靠邊
    ，請其出示駕駛執照，確認為本案抗告人後則開單舉發，然
    抗告人陳稱當時係靜止停紅綠燈的狀態沒有行駛，而拒絕簽
    收舉發單；當時抗告人停車的位置是距離路口停止線約2部
    車的距離，前面都沒有停車，又抗告人自小客車是停在第三
    車道的左側邊線上，佐以其庭呈之交通現場圖（詳原審卷第
    21頁），抗告人之車輛左側係緊鄰於路段中用以分隔同向車
    道並禁止變換車道之雙白線旁，可見抗告人之上開自小客車
    非停放於路邊。
(二)抗告人於原審陳稱：其於上開時地，去臺北市○○路附近找
    朋友，到的時候，其係將車停在八德路上快要靠近光復北路
    那邊，是停在最靠邊的位置，約距離光復北路約50公尺左右
    （後稱不知道要如何測量距離），是快要到交叉路口，約紅
    燈的前面一點點的地方後，於汽車未熄火的狀態下，以左手
    持行動電話聯絡朋友，警察此時由其左邊敲其車窗，舉發其
    開車中使用手持式行動電話，但其認為當時是停車狀態講電
    話，並非行車中使用手持式行動電話，所以其當場拒簽舉發
    單；當時是下班時間，車況複雜，其停離紅綠燈蠻近，剛到
    的時候是綠燈，等警察過來的時候是紅燈。
(三)經查本件被舉發違規地點係臺北市○○路與光復北路口，當
    時為下班巔峰時間，交通車流甚大，業據抗告人自承在卷，
    且由證人賴嘉賢證稱「騎乘警用機車沿著臺北市○○路○段
    往4段的方向行駛，至臺北市○○○路口準備停紅燈」、「
    車牌號碼DJ-7778號自小客車由西往東方向緩慢行駛」、「
    抗告人陳稱當時係靜止停紅綠燈的狀態沒有行駛」，對照抗
    告人供承「其停離紅綠燈蠻近，剛到的時候是綠燈，等警察
    過來的時候是紅燈」等語，可見舉發當時正臨路口號誌轉變
    之際，又抗告人自承未將汽車熄火，即停置於紅綠燈號誌前
    等待，並以其左手持手持式行動電話進行通話，堪認抗告人
    係將汽車保持隨時可行之狀態，以便等待號誌轉變。雖抗告
    人辯稱其當時係完全停置於路邊，並非行駛中使用行動電話
    云云。然觀之其先於95年9月8日聲明異議狀內陳稱「當時我
    把車子停在路邊接電話」（參原審卷第2頁），復於原審調
    查時供陳係「打電話出去」（參原審卷第29頁），又其先供
    述係停放約距離光復北路約50公尺左右，後稱不知道要如何
    測量距離，再稱是停放於快要到交叉路口處（參原審卷第27
    頁背面），可見抗告人已就當日使用行動電話之情形、車輛
    停放位址等舉發過程情況，已呈記憶不清而有供述情節不同
    之狀態，則抗告人辯稱其確係緊臨上開路段路旁停放汽車，
    是否可採，即非無疑，而查證人賴嘉賢已證稱抗告人當時車
    輛係緊臨於第三車道的左側雙白線邊線停放等語，並有其繪
    製庭呈之交通現場圖在卷可佐（詳原審卷第21頁），而證人
    賴嘉賢係依法執行職務之公務人員，與抗告人復無仇怨，並
    經具結在案，應認證人賴嘉賢之證述較為可採。則抗告人停
    車於接近路口，復於等待紅綠燈號誌轉換之際，卻仍使用手
    持式行動電話，必難專注行車狀況，對路口號誌應變能力已
    然降低，顯認對當時已為車流量大、處於下班尖峰時間的臺
    北市○○○道往來車輛安全具有危險，縱然其係停放路旁，
    亦已對在繁忙路口往來之車輛造成困擾，更遑論於此時使用
    手持式行動電話致其本身降低注意力，而對交通安全所生之
    危害。揆諸前開說明，抗告人之行為仍屬道路交通管理處罰
    條例第31條之1第1項所規範處罰之範圍，是抗告人所辯，不
    足採信。另抗告人雖提出之中央氣象局逐日逐時氣象資料，
    主張95年8月8日當天天氣為陰天，尤其在下午5點左右，更
    是下起了大雨云云。惟查，依抗告人提出之中央氣象局95年
    8月8日當日逐時氣象資料所示（見本院卷第4頁），本件違
    規發生時即95年8月8日17時之降水量為0.3mm，一小時內之
    雨量不到一公厘，顯然係毛毛雨，自非抗告人所稱「下大雨
    」，而同日上午一至十二時間均未測得雨量，於十三時僅測
    得1.5mm、於十六時測得0.1mm之雨量，均無所謂下大雨情事
    ，故亦不足為有利於抗告人之證明。
四、原裁定認原處分機關依道路交通管理處罰條例第31條之1第1
    項，裁處抗告人罰鍰新臺幣三千元，於法並無不合，而駁回
    抗告人在原審之異議。經本院審核，原裁定之認事用法，均
    無違誤。抗告意旨指原裁定駁回其異議為不當云云，為無理
    由，應予駁回。
據上論斷，依道路交通案件處理辦法第26條，刑事訴訟法第412
條，裁定如主文。
中    華    民    國    95    年    12    月    28    日
                      刑事第一庭審判長法  官  黃崑宗
                                      法  官  夏金郎
                                      法  官  王明宏
以上正本證明與原本無異。
不得再抗告。
                                      書記官  黃全忠
中    華    民    國    95    年    12    月    29    日


司法院資訊處製作；財團法人民間司法改革基金會備份。
